臺灣高等法院刑事判決　　　　　　 99年度上更(一)字第539號
上　訴　人
即　被　告　林崇智
　　　　　　林明聰
共　　　同
指定辯護人　本院公設辯護人　周君穎
上列被告因違反槍砲彈藥刀械管制條例案件，不服臺灣士林地方
法院96年度訴字第139 號，中華民國96年9月7日第一審判決（起
訴案號：臺灣士林地方法院檢察署95年度偵字第6047號），提起
上訴，判決後，經最高法院發回更審，判決如下：
    主      文
原判決關於林崇智、林明聰部分撤銷。
林崇智、林明聰未經許可，持有空氣槍，各處有期徒刑壹年陸月
，均併科罰金新臺幣肆萬元，罰金如易服勞役均以新臺幣壹仟元
折算壹日。均減為有期徒刑玖月，各併科罰金新臺幣貳萬元，罰
金如易服勞役均以新臺幣壹仟元折算壹日。扣案空氣槍壹支（槍
枝管制編號0000000000號）沒收。
    犯罪事實
一、林明聰明知空氣槍為槍砲彈藥刀械管制條例第4條第1 項第1
    款所列槍砲，非經中央主管機關許可，不得持有，竟未經許
    可，於民國94年12月10日，在臺北市○○區○○街40號「一
    觸即發」網咖店，經由年籍不詳成年男子介紹，以新臺幣 1
    萬7千元代價，購買具有殺傷力之空氣槍1支（槍枝管制編號
    0000000000號，保管字號臺灣士林地方法院檢察署95年度保
    管字第1967號）及不具有殺傷力之二氧化碳高壓鋼瓶4 支、
    塑膠子彈數發，並於同日下午某時許，在臺北市內湖區○○
    ○○街葉氏祖廟內，由該年籍不詳成年男子交付，取得上述
    空氣槍而持有。林明聰隨即將空氣槍置於臺北市○○區○○
    街210巷39 號6樓住處。直至95年4月初某日，林明聰因家有
    幼子恐發生危險，因而將上述具殺傷力之空氣槍裝入黑色長
    型袋內，置於不知情之姚承孝（已經判決無罪確定）所經營
    位於臺北市○○區○○路之海產店櫃檯內藏放。
二、95年4 月間某日，林崇智因於前述姚承孝之海產店內進行裝
    修工程而發現上述空氣槍，明知空氣槍屬於槍砲彈藥刀械管
    制條例第4條第1 項第1款所列槍砲，非經中央主管機關許可
    ，不得持有，竟未經許可，於95年4 月29日，自行前往海產
    店，經告知海產店廚師彭聖強之後即取走上述空氣槍而持有
    ，並前往臺北市內湖區德安百貨後方某BB槍專賣店，以6 百
    元代價購買不具殺傷力之二氧化碳高壓鋼瓶4支及直徑約8mm
    之金屬彈丸1包，計658顆（以上保管字號均為臺灣士林地方
    法院檢察署95年度保管字第1967號）。直至95年5月1日11時
    30分許，林崇智持前述空氣槍、二氧化碳高壓鋼瓶及金屬彈
    丸1包行經臺北市○○區○○路4段223 巷8弄16 號成功公園
    內，經警察覺有異而當場查獲，並扣得上述空氣槍1 支、林
    崇智所有，一般坊間市售無法重複使用之耗材二氧化碳高壓
    鋼瓶4支及金屬彈丸658顆。
三、案經臺北市政府警察局內湖分局報請臺灣士林地方法院檢察
    署檢察官偵查起訴。
    理      由
一、程序（證據能力）部分：
（一）被告以外之人於審判外之陳述，雖不符前4 條之規定，而
      當事人於審判程序同意作為證據，法院審酌該言詞陳述或
      書面陳述作成時之情況，認為適當者，亦得為證據。當事
      人、代理人或辯護人於法院調查證據時，知有第159 條第
      1 項不得為證據之情形，而未於言詞辯論終結前聲明異議
      者，視為有前項之同意。刑事訴訟法第159條之5 第1項、
      第2 項定有明文。被告各自以外之證人林崇智、林明聰及
      姚承孝於警詢、偵查之證述，經原審及本院依法踐行調查
      證據程式，檢察官、被告均知有該證詞，而不爭執各該證
      據之證據能力，且未於原審及本院言詞辯論終結前聲明異
      議，本院審酌該證人筆錄作成時之情況，並無在非自由意
      志情況下所為之陳述，認為適當，依刑事訴訟法第159 條
      之5第1項、第2項規定，具有證據能力。
（二）其餘憑以認定被告林崇智、林明聰犯罪事實之非供述證據
      （詳後述），查無違反法定程序取得之情，依同法第 158
      條之4規定反面解釋，均有證據能力。
二、認定犯罪事實所憑證據及理由：
    被告林崇智、林明聰對於前述犯罪事實均坦白承認，核與證
    人姚承孝、彭聖強之證述相符，並有內政部警政署刑事警察
    局95年5月17日刑鑑字第0950062388號槍彈鑑定書及照片5張
    （偵卷54-57頁）、100年1月3日刑鑑字第0990171254號函（
    本院卷27頁）、林崇智繪製之槍枝擺放位置圖及如上扣案物
    可憑，足認被告等之自白與事實相符。事證明確，被告等犯
    行均可認定，應予依法論科。
三、新舊法律之比較適用：
    「行為後法律有變更者，適用行為時之法律，但行為後之法
    律有利於行為人者，適用最有利於行為人之法律」，修正後
    刑法第2條第1項明文。被告等行為後，刑法於94年2月2日修
    正公布、95年7 月1日施行；槍砲彈藥刀械管制條例第8條於
    100年1月5日修正公布、同年月7日施行。
（一）被告等行為後，槍砲彈藥刀械管制條例第8 條經修正增訂
      第6項：「犯第1項、第2項或第4項有關空氣槍之罪，其情
      節輕微者，得減輕其刑。」經比較新舊法，自以適用修正
      後條例第8條之規定有利於被告。
（二）修正後刑法第42條第3 項關於罰金易服勞役之規定，將原
      刑法第42條第2 項前段規定罰金以銀元3百元折算1日之折
      算標準，提高為以新臺幣1千元、2千元或3千元折算1日。
      經比較新舊法，也以修正後之刑法第42條第3 項有利於被
      告。
四、論罪：
    核被告林明聰、林崇智所為，分別違犯修正後槍砲彈藥刀械
    管制條例第8條第4項未經許可持有空氣槍罪。被告均坦承犯
    行，並未持該空氣槍造成實害，其等犯罪情節尚屬輕微，併
    均依修正後槍砲彈藥刀械管制條例第8條第4 項第6項規定，
    減輕其刑。
五、撤銷改判及科刑審酌事項：
    原審為被告等科刑之判決，固非無見。惟查，被告等均坦承
    犯行，且未持該空氣槍實行不法行為，情節尚屬輕微，應有
    現行槍砲彈藥刀械管制條例第8條第4 項第6項關於減刑規定
    適用，原審未及審酌。被告等均於本院審理坦承犯行，基於
    如上論述，原判決自應予以撤銷改判。爰審酌被告2 人雖於
    犯後一度卸責否認犯行，但於本院審理終能坦白承認，未嚴
    重影響社會治安，犯後態度尚可及其等品行、犯罪動機、目
    的、手段、生活狀況、智識程度等一切情狀暨被告等均接受
    檢察官當庭具體求處之刑（本院100年2月23日審判筆錄第10
    頁），認宜分別量處如主文所示，並就罰金刑部分均諭知易
    服勞役折算標準。又被告等行為時間均在96年4 月24日以前
    ，合於中華民國96年罪犯減刑條例第3條第4款之減刑要件，
    並均依法減刑及宣告易刑標準如主文。
六、沒收：
    扣案空氣槍1支（槍枝管制編號0000000000 號，保管字號臺
    灣士林地方法院檢察署95年度保管字第1967號）屬於違禁物
    ，應依法宣告沒收。又扣案二氧化碳高壓鋼瓶4 支及直徑約
    8mm金屬彈丸1包（計658 顆），屬被告林崇智所有，已經被
    告林崇智坦承，因非屬違禁物，且前述高壓鋼瓶為一般坊間
    市售產品，可供組裝於氣體動力式槍枝上作為發射動力來源
    ，為無法重複使用之耗材，有上述100年1 月3日內政部警政
    署刑事警察局刑鑑字第990171254 號函可證，爰與未扣案、
    被告林明聰所有，非違禁物，且無積極證據證明是供本案持
    有空氣槍犯行所用之二氧化碳高壓鋼瓶4 支及塑膠子彈數發
    ，均不另為沒收諭知。
七、最高法院發回意旨及本院審理結果：
（一）「空氣槍枝發射彈丸動能會受空氣槍枝之動力模式、槍管
      長度、發射彈丸與槍管密合度、發射彈丸質量、洩氣裝置
      之瞬間出氣量…等影響，故若裝填不同種類之彈丸其發射
      動能亦會不相同，至於其發射動能為何，需實際試射始能
      得知。」有內政部警政署刑事警察局100年1 月3日刑鑑字
      第0990171254號函可憑（本院卷27頁）。而扣案槍枝（槍
      枝管制編號0000000000號），依性能檢驗法及動能測試法
      鑑驗結果，認係以小型二氧化碳高壓鋼瓶內氣體為發射動
      力之空氣長槍，經實際裝填直徑約8mm 鋼珠試射之結果，
      測得鋼珠發射速度為123、121、119 公尺／秒，計算其發
      射動能為15.89、15.37、14.87焦耳，單位面積動能為31.
      60、30.58、29.58焦耳／平方公分，而依日本科學警察研
      究所之研究結果，彈丸面積動能達20焦耳／平方公分則足
      以穿入人體皮肉層，亦有該局95年5月17日刑鑑字第09500
      62388號槍彈鑑定書暨照片5張可證（偵卷54 - 57頁）。
      足認扣案槍枝確實具有殺傷力，被告等對此並不爭執。扣
      案槍枝屬於槍砲彈藥刀械管制條例第4條第1 項第1款槍砲
      之事實，可以認定。
（二）被告2 人雖曾否認知悉扣案空氣槍具有殺傷力；然於本院
      審理，均已坦承犯行，並有前述槍彈鑑定書可憑，被告 2
      人持有具有殺傷力空氣槍之事實，也可認定。
（三）「小型二氧化碳高壓鋼瓶，係為一般坊間市售產品，可供
      組裝於氣體動力式槍枝上作為發射動力來源之用，屬無法
      重複使用之耗材。」有內政部警政署刑事警察局100年1月
      3日刑鑑字第0990171254 號函可憑（本院卷27頁）。扣案
      二氧化碳高壓鋼瓶屬於槍枝以外之獨立配件，並非組成空
      氣槍本身零件之一部分，非違禁物，不另宣告沒收。
據上論斷，應依刑事訴訟法第369條第1項前段、第364條、第299
條第1項前段，現行槍砲彈藥刀械管制條例第8條第4項、第6項，
刑法第11條前段、第2 條第1項但書、第42條第3項、第38 條第1
項第1款，判決如主文。
本案經檢察官壽勤偉到庭執行職務。
中    華    民    國   100    年    3     月    18    日
                  刑事第六庭  審判長 法  官  邱同印
                                     法  官  吳淑惠
                                     法  官  郭豫珍
以上正本證明與原本無異。
如不服本判決，應於收受送達後10日內向本院提出上訴書狀，其
未敘述上訴之理由者並得於提起上訴後10日內向本院補提理由書
（均須按他造當事人之人數附繕本）「切勿逕送上級法院」。
                                     書記官  陳采薇
中    華    民    國   100    年    3     月    18    日
附錄：本案論罪科刑法條全文
槍砲彈藥刀械管制條例第8條
未經許可，製造、販賣或運輸鋼筆槍、瓦斯槍、麻醉槍、獵槍、
空氣槍或第4條第1項第1款所定其他可發射金屬或子彈具有殺傷
力之各式槍砲者，處無期徒刑或5年以上有期徒刑，併科新臺幣1
千萬元以下罰金。
未經許可，轉讓、出租或出借前項所列槍枝者，處5年以上有期
徒刑，併科新臺幣1千萬元以下罰金。
意圖供自己或他人犯罪之用，而犯前二項之罪者，處無期徒刑或
7年以上有期徒刑，併科新臺幣1千萬元以下罰金。
未經許可，持有、寄藏或意圖販賣而陳列第1項所列槍枝者，處3
年以上10年以下有期徒刑，併科新臺幣7百萬元以下罰金。
第1項至第3項之未遂犯罰之。
犯第1項、第2項或第4項有關空氣槍之罪，其情節輕微者，得減
輕其刑。